臺灣高雄地方法院民事裁定　　　　　　 96年度財管字第47號
聲　請　人　財政部高雄市國稅局
法定代理人　乙○○
被繼承人　　甲○
聲請人聲請指定遺產管理人事件，本院裁定如下：
  主  文
選任財政部國有財產局台灣南區辦事處為被繼承人甲○之遺產管
理人。
程序費用新臺幣壹仟元由被繼承人甲○之遺產負擔。
  理  由
一、按，「先順序繼承人均拋棄其繼承權時，由次順序之繼承人
    繼承。其次順序繼承人有無不明或第四順序之繼承人均拋棄
    其繼承權者，準用關於無人承認繼承之規定」；「繼承開始
    時，繼承人之有無不明者，由親屬會議於一個月內選定遺產
    管理人，並將繼承開始及選定遺產管理人之事由，向法院報
    明　」；「無親屬會議或親屬會議未於前條所定期限內選定
    遺產管理人者，利害關係人或檢察官，得聲請法院選任遺產
    管理人，並由法院依前項規定為公示催告」，民法第1176條
    第6 項、第1177條、第1178條第2 項分別定有明文。依上開
    規定，繼承人如均拋棄繼承權時，自得由有利害關係之被繼
    承人債權人向法院聲請選任遺產管理人。
二、聲請意旨略以：被繼承人甲○（男，民國○○年○ 月○ 日生，
    身分證統一編號：Ｚ000000000號，生前最後住所：高雄市○
    ○區○○路10之3 號）於95年1 月6 日死亡，其於生前尚滯
    欠國稅合計新台幣43,832元未繳納, ，且其死亡時尚留有遺
    產可供清償債務，惟被繼承人死亡後，其法定繼承人均已拋
    棄其繼承權，致聲請人上開債權無從對被繼承人所有之前開
    遺產執行，為期合法順利處分被繼承人甲○之遺產，以清償
    債務，爰依非訟事件法第154 條第1 項之規定，聲請指定被
    繼承人甲○之遺產管理人，俾確保聲請人之權益等語，並提
    出死亡通報書、遺產明細表、遺產稅粗估應納稅額、繼承系
    統表及戶籍資料29紙、本院95年度繼字第316 號、第924 號
    、第694 號、第578 號、第879 號、第414 號通知等為證。
三、聲請人主張之前揭事實，業據其提出死亡通報書、遺產明細
    表、遺產稅粗估應納稅額、繼承系統表及戶籍資料29紙、本
    院95年度繼字第316 號、第924 號、第694 號、第578 號、
    第879 號、第414 號通知等為證。本院審酌上開證據資料，
    堪信聲請人主張係為真實。被繼承人甲○之合法繼承人既已
    依法拋棄繼承，其親屬會議亦未於法定期限內選定遺產管理
    人，是本件符合民法第1178第2 項條規定，應由本院指定被
    繼承人甲○之遺產管理人。
四、本院審酌被繼承人甲○於95年1 月6 日死亡，其法定繼承人
    均合法拋棄繼承，且其遺有高雄市○○區○○路10號房屋及
    土地一處等情，業據聲請人陳明在卷，並有被繼承人甲○之
    死亡通報書、遺產明細表等在卷可佐。參以依民法第1185條
    之規定，無人繼承之遺產，於清償債權、交付遺贈物後，如
    有賸餘歸屬國庫，從而無人繼承之遺產若有賸餘，終歸國家
    所取得，凡此均應由管理國有財產之機關處理無訛。本院審
    酌被繼承人遺產有高雄市○○區○○路10號房屋及土地，且
    財政部國有財產局為國庫之綜理機關，其備有財產管理之專
    才，雖其經費支出屬國家資源，但保護無人繼承財產之債權
    人之權利，亦屬政府之義務，又管理程序相當複雜，任務頗
    為繁重，是為保障全體債權人之利益及期待程序之公正、公
    信起見，選任財政部國有財產局臺灣南區辦事處擔任被繼承
    人甲○之遺產管理人，應稱妥適。爰指定財政部國有財產局
    臺灣南區辦事處為被繼承人甲○之遺產管理人，處理關於被
    繼承人甲○遺產之法律關係。
五、依非訟事件法第157 條、第24條第1 項，裁定如主文。
中　　華　　民　　國　　96　　年　　8 　　月　　31　　日
                  家事法庭法　官　郭文通
上為正本係照原本作成。
如對本裁定抗告須於裁定送達後10日內向本院提出抗告狀。
中　　華　　民　　國　　96　　年　　8 　　月　　31　　日
                          書記官　張琇晴
